臺灣高等法院高雄分院刑事判決　　　　 96年度上訴字第219號
上　訴　人　臺灣高雄地方法院檢察署檢察官
被　　　告　甲○○
上列上訴人因被告偽造文書案件，不服臺灣高雄地方法院95年度
訴字第29號中華民國95年12月14日第一審判決（起訴案號：臺灣
高雄地方法院檢察署94年度偵緝字第1171號），提起上訴，本院
判決如下：
    主  文
上訴駁回。
    理  由
一、公訴意旨略以：丙○○曾因委請被告甲○○代為辦理信用卡
    ，而交付身分證及印章，被告竟意圖為自己不法之所有，且
    未經被害人同意，於91年2 月8 日，在高雄市○○路之永將
    車行，偽造丙○○之簽名，向遠東國際商業銀行（下稱遠東
    銀行）申請辦理汽車貸款新臺幣（下同）29萬2 千608 元，
    約定以車牌號碼YF-9260 號自用小客車設定動產抵押予遠東
    銀行，使遠東銀行陷於錯誤，同意貸款及設定動產抵押，由
    乙○○辦理對保後，遠東銀行並於同日將上開債權及動產抵
    押讓與裕融企業股份有限公司（下稱裕融公司），足生損害
    於裕融公司與被害人，因認被告涉犯刑法第216 條、第210
    條行使偽造私交書及同法第339 條第1 項詐欺取財罪嫌等語
二、關於證據能力之論述：按被告以外之人於偵查中向檢察官所
    為陳述，除顯有不可信之情況者外，得為證據，刑事訴訟法
    第159 條之1 第2 項定有明文。本件證人乙○○於民國92年
    5 月13日檢察官偵查中、證人即被害人丙○○於94年9 月27
    日檢察官偵查中所為之證述，性質上雖屬傳聞證據，惟係偵
    查中向檢察官所為之證述，並經具結，且被告亦未主張或釋
    明有何顯有不可信之情形，依上開規定，自具有證據能力。
    至證人乙○○、丙○○在檢察官偵查中其他未具結之陳述，
    依刑事訴訟法第158 條之3 規定，不得作為證據，附此敘明
    。
三、按犯罪事實應依證據認定之，無證據不得認定犯罪事實。不
    能證明被告犯罪者，應諭知無罪之判決，刑事訴訟法第154
    條第2 項、第301 條第1 項分別定有明文。又告訴人之告訴
    ，係以使被告受刑事訴追為目的，是其陳述是否與事實相符
    ，仍應調查其他證據以資審認，最高法院30年上字第816 號
    、52年台上字第1300號判例可資參照。另按事實之認定，應
    憑證據，如未能發現相當證據，或證據不足以證明，自不能
    以推測或擬制之方法，以為裁判基礎。再者，認定犯罪事實
    所憑之證據，雖不以直接證據為限，間接證據亦包括在內；
    然而無論直接或間接證據，其為訴訟上之證明，須於通常一
    般之人不致有所懷疑，而得確信其為真實之程度者，始得據
    為有罪之認定，倘其證明尚未達到此一程度，而有合理之懷
    疑存在時，即無從為有罪之認定（最高法院40年台上字第86
    號、76年台上字第4986號判例意旨參照）。
四、本件公訴人認被告涉有刑法第216 條、第210 條之行使偽造
    私文書及同法第339 條第1 項詐欺取財罪嫌，無非係以：(一)
    證人即被害人丙○○之證述；(二)證人乙○○之證詞（被告持
    有證人丙○○之身分證、印章及契約上之丙○○印章係由被
    告所蓋）；(三)被告坦承：車牌號碼YF-9260 號自用小客車係
    由伊使用等語，作為所憑主要論據。惟訊據被告堅詞否認有
    行使偽造私文書及詐欺取財犯行，辯稱：本件汽車貸款係經
    丙○○同意，並由丙○○本人親至永將車行，在債權讓與暨
    動產抵押契約書（下稱動產抵押契約書）、動產擔保交易動
    產抵押設定登記申請書（下稱動產抵押設定登記申請書）上
    簽名，伊並未偽簽丙○○姓名，丙○○同意購得之該汽車係
    由伊使用並負責繳交貸款，貸款繳完即將該車過戶予伊等語
    。
五、經查：
（一）證人即被害人丙○○於警詢及94年9 月27日偵訊中雖證述
      ：伊沒有辦理汽車貸款，伊曾於91年1 月間，將印章及身
      分證交付予被告委託被告辦理信用卡，被告遲遲未將信用
      卡辦出來，伊要求被告將身分證返還，被告至同年3 月底
      始將該身分證還伊，而伊去車行目的亦係辦理信用卡，本
      件動產抵押契約書上之簽名非伊所為等語（見偵二卷第2
      頁背面，偵六卷第33頁）；惟其於原審審理中則改稱：被
      告之前為伊代辦信用卡數次，均未辦成，然都有將身分證
      及印章還給伊，故伊於91年2 月7 日或8 日至上開車行時
      ，身上有攜帶身分證、印章，但並未拿出來使用等語（見
      原審卷第92、94頁），其前後所述已有歧異。又如丙○○
      於警詢及偵訊中所證上情，其均係將身分證及印章交予被
      告，委由被告代辦信用卡，則其若果為辦理信用卡，又何
      須本人親自攜帶身分證及印章親至車行為之，且其帶身分
      證及印章至該車行，卻又未拿出來使用，亦與常情有違。
      據此而論，丙○○所稱至該車行係為辦理信用卡云云，洵
      非可採。
（二）證人（即動產抵押契約書上所載對保人）乙○○於92 年5
      月13日檢察官偵訊中結證稱：我們是要確認身分證的本人
      才會辦對保，是有1 個男的去載丙○○來對保，在車行辦
      的，我是跟丙○○辦理對保的等語（見偵三卷第12頁反面
      、第13頁）及證人乙○○於原審審理時證稱：我到車行時
      證件、印章已在桌上，車行是在高雄市○○路上靠近高雄
      醫學院，我問丙○○這個車子是妳要買、要貸多少錢，她
      就說她要買，要貸款，貸款案核准後，當時應該也會通知
      她及車行。契約書上之「丙○○」簽名，不能代簽，是丙○○簽名的，與身分證同一人等語（見原審卷第83至88頁
      、第92頁），其於本院審理中仍具結證稱：伊係在高雄市
      ○○路之車行與丙○○本人對保，伊當場有核對丙○○之
      身分證地址及出生年月日等語在卷（見本院卷第45頁），
      此外，上開動產抵押契約書上之「丙○○」簽名很像證人
      丙○○之簽名等情，亦據證人丙○○於94年9 月27日檢察
      官偵查中證稱在卷（見偵六卷第40頁）。綜此，乙○○上
      開證言應有可信。被告所辯本件汽車設定動產抵押而向遠
      東銀行貸款一事係經丙○○同意，並由丙○○本人對保，
      並在上開動產抵押權設定契約書及動產抵押設定登記申請
      書上簽名等語非無可信。再者，丙○○與被告已認識10餘
      年，係朋友關係，業經丙○○於檢察事務官詢問時證述在
      卷（見偵六卷第33頁），以其與被告多年朋友關係，同意
      辦理汽車貸款，將購得之車由被告使用，由被告繳付貸款
      ，衡情尚非無可能，被告上揭辯詞非無可採。
（三）綜上所述，公訴人所舉證據既未達到通常一般之人均確信
      被告有公訴意旨所指之罪為真實的程度，揆諸前揭說明，
      被告犯罪尚屬不能證明。原審因而為被告無罪之諭知，並
      無違誤，應予維持。起訴書論罪法條雖未引用刑法第339
      條第1 項之規定，惟其事實欄既已敘明被告「甲○○未經
      丙○○同意，於民國91年2 月8 日偽造丙○○之簽名，…
      ，向遠東國際商業銀行申請汽車貸款29萬2608元…」等語
      ，公訴人並於原審審理程序當庭引用刑法第339 條第1 項
      為被告之論罪法條，公訴人起訴範圍自有包含詐欺部分，
      併此敘明。公訴人上訴意旨以：丙○○本人不會開車，無
      必要貸款購入本件汽車，證人乙○○證稱確實對丙○○本
      人對保等語，係為掩飾其未記載留存連帶保證人之年籍資
      料之程序瑕疵而迴護卸責之詞，被告偽造文書及詐欺取財
      之犯行應堪認定，原判決諭知被告無罪尚有違誤等語指摘
      原判決不當，為無理由（理由均如前述），應予駁回。
六、被告經合法傳喚，無正當理由不到庭，不待其陳述逕行判決
    。
據上論斷，應依刑事訴訟法第368 條、第371條，判決如主文。
本案經檢察官郭振昌到庭執行職務。
中　　華　　民　　國　　96　　年　　6 　　月　　7 　　日
                  刑事第八庭    審判長法  官  李炫德
                                      法  官  陳志銘
                                      法  官  蔡國卿
以上正本證明與原本無異。
如不服本判決應於收受本判決後10日內向本院提出上訴書狀，其
未敘述上訴理由者，並得於提起上訴後10日內向本院補提理由書
狀（均須按他造當事人之人數附繕本）「切勿逕送上級法院」。
中　　華　　民　　國　　96　　年　　6 　　月　　7 　　日
　　　　　　　　　　　　　　　　　　　書記官  顏惠華
